【裁判字號】    98,台上,7762
【裁判日期】    981224
【裁判案由】    妨害性自主
【裁判全文】
最高法院刑事判決            九十八年度台上字第七七六二號
上  訴  人  甲○○原名宋○○
上列上訴人因妨害性自主案件，不服台灣高等法院中華民國九十
六年十一月二十七日第二審判決（九十六年度上訴字第四一九九
號，起訴案號：台灣板橋地方法院檢察署九十五年度偵字第一四
三八七號），提起上訴，本院判決如下：
    主  文
原判決撤銷，發回台灣高等法院。
    理  由
本件原判決撤銷第一審之科刑判決，改判仍論上訴人甲○○（原
名宋○○，於民國○○年○月○○日更名）以對未滿十四歲之女
子，以違反其意願之方法，而為猥褻之行為罪，處有期徒刑三年
。固非無見。
惟按：科刑判決書對於構成犯罪之事實，應詳加認定，並敘明其
所憑之證據及論斷之理由，方足以資論罪科刑。又對於未滿十四
歲之女子而以強暴、脅迫、恐嚇、催眠術或其他違反其意願之方
法而為猥褻之行為者，固成立強制猥褻罪；惟所實施強暴、脅迫
、恐嚇、催眠術或其他違反被害人意願之方法，必以見諸客觀事
實者為限，若僅利用未滿十四歲之幼女懵懂不解人事，可以聽任
擺佈之機會予以猥褻之行為，實際上並未有上揭任何違反被害人
意願之行為者，則仍祇能成立對幼女為猥褻之行為罪，而與強制
猥褻罪之構成要件不合。卷查上訴人否認有何對被害人Ａ女（八
十二年生，人別資料詳卷）為強制猥褻之犯行，原判決認定上訴
人利用留下Ａ女在補習班辦公室內加強輔導數學，見Ａ女年幼可
欺，趁坐於座位上解題之Ａ女因身體前傾，使Ｔ恤（指圓領上衣
）下方露出空隙之際，違反Ａ女之意願，先假裝詢問Ａ女有無流
汗、怕不怕癢，隨即將左手自該空隙下方伸入Ａ女Ｔ恤內，以左
手碰觸Ａ女左側腋下、胸部等處，再以手指隔著胸罩輕捏Ａ女之
乳頭，而為猥褻行為得逞，應負強制猥褻罪責，無非以被害人Ａ
女於第一審偵、審中，及其母即證人Ｂ女（人別資料詳卷）於偵
查中之證述，暨上訴人於警詢、偵查中均明白供稱曾告知Ａ女不
要告訴別人及母親等語；上訴人於偵查中更向檢察官進一步解釋
稱因為當時Ａ女在哭泣，為了怕造成別人的誤會，才希望Ａ女不
要告訴他人等情為主要論據。然依原判決所引用被害人Ａ女於第
一審之證述，其僅稱：「他（指上訴人）坐在中間，我坐在旁邊
，我是坐在他的右手邊。……我當時是左手托腮在桌面上，右手
拿筆寫字，被告左手從我的左側腋下伸入碰觸我的胸部開始摸。
……（問：那如何伸入腋下？）當時我的外套拉鍊沒有拉，被告
是直接從我Ｔ恤的下面伸入腋下之後開始摸，並不是從袖口進入
。……先是碰觸腋下，然後碰觸胸部。……先用手掌再用手指頭
。……（問：你當時有拒絕嗎？）有。（問：如何拒絕？）我說
你再這樣碰我就要跟我媽媽講。……他就拜託我不要跟媽媽講。
……我當天回家的時候在哭，家人就問我什麼事，我就說了。…
…（問：你當時在辦公室有沒有哭？）有。（問：被告有沒有說
什麼？）他問我怎麼了，我就跟他說你再這樣我就要跟我媽媽說
。他問我怎麼了，還拿毛巾給我擦。……（問：是他伸入衣服你
就有發出聲音嗎？）我身體有動，我快要哭出來了，他沒有發現
，他繼續摸，之後我眼淚就滴下來了，他就問我怎麼了，然後發
現之後就拿毛巾給我擦。（問：你所謂身體有動就是閃躲的意思
嗎？）就是要他不要再繼續摸。」等語（見第一審卷第五十一至
五十五、五十七頁，原判決理由二之(一)）；於偵查中向檢察官係
稱：「他（指上訴人）是坐在我旁邊，教了快到十一點時，被告
先問我會不會熱，有沒有流汗，會不會怕癢，還伸手搔我的胳肢
窩，之後就伸手從衣服下面摸我的胳肢窩，還說我有流汗，並摸
我的胸部，還隔著胸罩輕輕捏我的乳頭，我就立刻跟他說你再弄
的話，我要跟我媽媽講，我當時嚇到還在哭泣，他有立刻停下來
，並拿一條毛巾給我擦，還要我不要說出去，他會很沒有面子，
還說他在六月底要結束補習班，我在六月底之後才可說出去，之
後我就說我要走了……。」等語（見偵查卷第十四、十五頁）。
而證人Ｂ女於偵查中係證稱：「被害人回家時，就一直嚎啕大哭
，哭得很傷心，當時全家人都在，……她就在客廳跟她姐姐說老
師很色，把手伸進衣服裡面摸她的奶奶，我問她當時的狀況，她
也是跟我講這樣，還說她要跟媽媽說，老師還說不能跟媽媽說…
…」等語（見偵查卷第二十三頁，理由二之(一)）。被害人Ａ女及
Ｂ女所證果係實情，其等亦僅證及上訴人將手伸入Ａ女Ｔ恤內，
以左手碰觸Ａ女左側腋下、胸部等處，再以手指隔著胸罩輕捏Ａ
女之乳頭，對其猥褻得逞，而就上訴人是否以違反Ａ女意願之方
法為之一節，則均未敘及。是上訴人究竟係以違反Ａ女意願之方
法對其強制猥褻？抑係利用Ａ女為其補習班之學生，因年幼無知
不解人事之機會而予猥褻？倘為前者，上訴人所實行違反Ａ女意
願之方法，其見諸於客觀之具體情形如何？顯然均仍欠明瞭而待
釐清。原判決就此構成犯罪之重要事實，並未詳加認定，並載明
其所憑之證據及論斷之理由，遽以強制猥褻罪論處，自有調查未
盡及理由不備之違法。上訴意旨執以指摘，尚非全無理由，應認
原判決有撤銷發回更審之原因。
據上論結，應依刑事訴訟法第三百九十七條、第四百零一條，判
決如主文。
中    華    民    國  九十八  年   十二   月  二十四  日
                      最高法院刑事第九庭
                          審判長法官  邵  燕  玲
                                法官  李  伯  道
                                法官  孫  增  同
                                法官  李  英  勇
                                法官  張  春  福
      本件正本證明與原本無異
                                      書  記  官
中    華    民    國  九十八  年   十二   月  三十一  日
                                                      K

司法院資訊處製作；財團法人民間司法改革基金會備份。
